---
title: "Atividade 4 - Análise de Ocorrências - *Eichhornia crassipes*"
author: "Camilla Soares da Silva"
date: "`r Sys.Date()`"
output: html_document
---

```{r setup, include=FALSE}
knitr::opts_chunk$set(echo = TRUE, message = FALSE, warning = FALSE)
library(dplyr)
library(tidyverse)
library(rgbif)
library(CoordinateCleaner)
library(bdc)
library(ggplot2)
library(ggmap)
library(maps)
library(mapdata)
```

## 1. Obtenção de dados do GBIF

Consulta à função `occ_data` para obtenção de registros com coordenadas e sem problemas geoespaciais.

```{r}
# Checar a função
?occ_data

# Baixar ocorrências
crass_gbif <- occ_data(scientificName = "Eichhornia crassipes", 
                       hasCoordinate = TRUE,
                       hasGeospatialIssue = FALSE)
```

## 2. Estrutura dos dados

Verificação das dimensões e campos disponíveis.

```{r}
dim(crass_gbif)
dim(crass_gbif$data)
names(crass_gbif$data)
```

## 3. Verificação de problemas reportados

Identificação de problemas associados às ocorrências.

```{r}
issues_gbif <- crass_gbif$data$issues %>% 
  unique() %>% 
  strsplit(., "[,]") %>% 
  unlist()

gbif_issues() %>% 
  data.frame() %>% 
  filter(code %in% issues_gbif)
```

## 4. Seleção de variáveis úteis

Filtragem das variáveis relevantes para validação.

```{r}
crass_gbif1 <- crass_gbif$data %>%
  dplyr::select(scientificName, acceptedScientificName, decimalLatitude, decimalLongitude,
                issues, waterBody, basisOfRecord, occurrenceStatus, rightsHolder, 
                datasetName, recordedBy, depth, locality, habitat)
```

## 5. Validação de dados

Remoção de duplicatas e checagem de níveis únicos.

```{r}
crass_gbif1 <- crass_gbif1 %>% distinct()
dim(crass_gbif1)
lapply(crass_gbif1, unique)
```

## 6. Checagem de coordenadas

Verificação de coordenadas fora da faixa válida.

```{r}
check_pf <- bdc::bdc_coordinates_outOfRange(
  data = crass_gbif1,
  lat = "decimalLatitude",
  lon = "decimalLongitude")
```

Verificação de coordenadas suspeitas (capitais, centros, zeros etc.).

```{r}
cl <- crass_gbif1 %>%
  CoordinateCleaner::clean_coordinates(
    species = "acceptedScientificName",
    lat = "decimalLatitude",
    lon = "decimalLongitude",
    tests = c("capitals", "centroids", "equal", 
              "gbif", "institutions", "outliers", "zeros"))
```

## 7. Visualização geográfica

Mapas das ocorrências com base em coordenadas UTM.

```{r}
# Mapa com bordas simples
ggplot() +
  borders("world", fill = "lightgray") +
  geom_point(data = crass_gbif1, aes(x = decimalLongitude, y = decimalLatitude)) +
  coord_quickmap() +
  theme_classic()
```

```{r}
# Mapa com polígonos
world <- map_data("world")

ggplot() +
  geom_polygon(data = world, aes(x = long, y = lat, group = group)) +
  coord_fixed() +
  theme_classic() +
  geom_point(data = crass_gbif1, aes(x = decimalLongitude, y = decimalLatitude), color = "red") +
  labs(x = "Longitude", y = "Latitude", title = expression(italic("Eichhornia crassipes")))
```

## 8. Gráfico dinâmico

O mapa interativo permite que o usuário possa investigar com maior detalher os dados apresentados no mapa.

```{r}
library(tidyverse)
library(rgbif)

# ocorrencias
crass_gbif1 <- occ_data(scientificName = "Eichhornia crassipes", 
                      hasCoordinate = TRUE,
                      hasGeospatialIssue = FALSE)
# checar issues
issues_gbif <- crass_gbif1$data$issues %>% 
  unique() %>% 
  strsplit(., "[,]") %>% 
  unlist()

gbif_issues() %>% 
  data.frame() %>% 
  filter(code %in% issues_gbif)
```

## 9. Considerações

A análise concentrou-se nos dados do GBIF, com foco na validação espacial. OBIS não foi considerado neste relatório por se tratar de um ambiente aquático específico.

---
